臺灣苗栗地方法院刑事判決　　　　　　　　　　　　　　九十一年度訴字第五八號
　　公　訴　人　臺灣苗栗地方法院檢察署檢察官
　　被　　　告　甲○○
右列被告因搶奪案件，經檢察官提起公訴（九十年度偵字第五五四六號），本院判決
如左：
    主  文
甲○○意圖為自己不法之所有，而搶奪他人之動產，處有期徒刑柒月。
    事  實
一、甲○○雖係精神耗弱之人，然素行不佳，有竊盜、妨害自由、侵占、強盜、違反
    麻醉藥品管理條例等多項前科紀錄，期間曾因強盜等案件，經台灣高等法院於民
    國（下同）八十五年十月二十四日，判處有期徒刑六年十月，於八十五年十二月
    二日判決確定，並於八十六年五月三十日送監執行，嗣於九十年三月一日縮短刑
    期假釋出獄，指揮書執畢日期為九十三年九月十七日。
二、甲○○於假釋期間，猶不知悔改，意圖為自己不法之所有，於九十年十二月十四
    日晚上十時四十分許（起訴書誤載為四十六分，應予以更正），至苗栗縣三義鄉
    ○○村○○路一一八號劉國全經營之「統一超商」內，趁店員乙○○背對櫃台整
    理貨架上商品不注意之際，進入櫃台徒手欲拉開收銀機之抽屜，店員乙○○轉過
    身見狀來不及阻止，因收銀機之抽屜上鎖無法開啟，甲○○竟拿起收銀機往地上
    重摔二、三次，使收銀機與抽屜分離後，再撿起放有現金新台幣（下同）一千九
    百十一元之抽屜往外跑，並騎乘機車逃逸。嗣苗栗縣警察局苗栗分局三義分駐所
    員警據報得知係甲○○所為，隨即於同日晚上十時五十分許，趕往苗栗縣三義鄉
    ○○村○○路一０二號甲○○住處，將甫作案回來之甲○○逮捕，並當場扣得甲
    ○○搶奪來之贓物收銀機抽屜一台、贓款一千九百十一元。
三、案經苗栗縣警察局苗栗分局報請台灣苗栗地方法院檢察署檢察官偵查起訴。
    理  由
一、訊據被告甲○○固不否認有於右揭時、地，動手行搶超商收銀機，但矢口否認其
    有犯罪之故意，辯稱：伊那時有精神病，無法自主，不知在什麼云云。經查：（
    一）右揭事實，業據被害人即統一超商店員王喬雯於警訊時及偵、審中指證綦詳
    ，並有贓物領據乙紙在卷足憑。而被告甲○○於警訊時亦供稱：「（問：於民國
    九十年十二月十四日二十二時四十分許，你有否騎ＩＣＴ─七五九號重機車，至
    苗栗三義鄉○○村○○路一一八號統一超商搶奪財物？）有的。」、「（問：你
    搶奪財物如何？）有收銀機一台˙˙˙。」、「我是趁店員不注意的時候，將收
    銀機抱走，並未使用器械，亦未傷害店員。」、「（問：你為何搶奪超商財物？
    ）因欠錢花用，所以行搶。」等語（見偵查卷第八頁背面、第九頁）；復於檢察
    官偵查中供稱：「（問：有去三義中正路一一八號超商，趁店員不注意時，把超
    商內之收銀機一台拿走，內有硬幣一千九百十元？）是的。」、「（問：進去拿
    收銀機，帶何工具去？）沒帶工具，空手拿的。」、「（問：為何拿收銀機？）
    欠錢。」、「（問：警察去你家，收銀機何處找到？）我家門口。」、「（問：
    收銀機內的一千九百十一元何處查獲？）在門口地上。」、「（問：為何警察會
    去你家查獲？）我回家打我哥哥，我哥哥報警，警察就來抓我。」等語明確（見
    偵查卷第二十六頁背面、第二十七頁）。從被告甲○○上開供詞以觀，被告甲○
    ○於九十年十二月十四日晚上十時四十分許，在上開統一超商行搶後，旋於同日
    晚上十時五十分為警逮捕，並於翌日（即十五日）凌晨一時五十分製作警訊筆錄
    ，距作案時間僅三小時，其對犯罪之動機、手段及其他情節，均能詳細描述，復
    於十五日下午一時三十分許，在檢察官訊問時，其應答亦無異狀，並與警訊時之
    供詞前後一致，均不見其有何心神喪失之情形，且其亦均未提出犯案時不能控制
    自己等詞置辯，顯然被告甲○○於犯案當時，對外界事務並非全然缺乏知覺及判
    斷能力。（二）被告甲○○經本院送請財團法人為恭紀念醫院鑑定其精神狀況結
    果，該醫院認為：「個案為安非他命引發之器質性精神病，致認知、理解判斷及
    自我控制能力受損，其犯罪行為並無證據顯示與精神病症狀有直接關係，因此在
    九十年十二月十四日犯罪行為期間之精神狀況屬精神耗弱，目前其精神病症狀雖
    有改善，但仍存在部分症狀，因此目前之精神狀況仍屬精神耗弱。」，有財團法
    人為恭紀念醫院九十一年六月三日（九一）為恭醫字第九一０四三六號函附該醫
    院精神醫療中心司法鑑定報告書乙件在卷足稽。足見被告甲○○於作案當時之精
    神狀況，僅屬精神耗弱，並非如其所云已達心神喪失之程度。（三）綜上所述，
    被告甲○○前開辯解，顯為事後卸責之詞，不足採信。事證明確，被告甲○○搶
    奪之犯行，洵堪認定。
二、核被告甲○○所為，係犯刑法第三百二十五條第一項之普通搶奪罪。被告甲○○
    於犯案當時，係處於精神耗弱狀態，依刑法第十九條第二項規定減輕其刑。爰審
    酌被告甲○○有竊盜、妨害自由、侵占、強盜、違反麻醉藥品管理條例等多項前
    科紀錄，期間曾因強盜等案件，經台灣高等法院於八十五年十月二十四日，判處
    有期徒刑六年十月，於八十五年十二月二日判決確定，並於八十六年五月三十日
    送監執行，嗣於九十年三月一日縮短刑期假釋出獄，指揮書執畢日期為九十三年
    九月十七日，有台灣苗栗地方法院檢察署刑案資料查註紀錄表、台灣高等法院被
    告全國前案紀錄表、台灣高等法院檢察署刑案紀錄簡覆表等在卷可稽，足見其人
    素行不佳，於假釋出獄仍在保護管束中，猶不知悔改，再犯本罪，嚴重破壞當地
    社會治安，理應重罰，惟念其動手行搶時，係屬精神耗弱，又未傷及無辜，且犯
    罪所得財物不多，並已全數歸還被害人，及於本院審理時佯稱係心神喪失之人，
    意圖推卸其責，難認已有悔意等一切情狀，量處如主文所示之刑，以資懲儆。
據上論斷，應依刑事訴訟法第二百九十九條第一項前段，刑法第三百二十五條第一項
、第十九條第二項，判決如主文。
本案經檢察官黃智勇到庭執行職務
中      華      民      國      九十一    年      七      月    四      日
                                       臺灣苗栗地方法院刑事第一庭
                                               法  官  柳  章  峰
右正本證明與原本無異。
如不服本判決，應於判決送達後十日內向本院提出上訴狀( 應附繕本 )。
                                               書記官  歐  明  秀
中      華      民      國      九十一    年      七      月    四      日
附錄本判決論罪科刑法條：
刑法第三百二十五條第一項：
意圖為自己或第三人不法之所有，而搶奪他人之動產，處六月以上五年以下有期徒刑
。
